【裁判字號】    97,易,296
【裁判日期】    970918
【裁判案由】    違反家庭暴力防治法等
【裁判全文】
臺灣花蓮地方法院刑事判決               97年度易字第296號
公  訴  人  臺灣花蓮地方法院檢察署檢察官
被      告  丁○○
上列被告因違反家庭暴力防治法等案件，經檢察官提起公訴（97
  年度偵字第2965號），本院判決如下：
    主  文
丁○○違反法院依家庭暴力防治法第十四條第一項所為禁止實施
家庭暴力、直接或間接對被害人騷擾、通話之裁定，處有期徒刑
月，如易科罰金，以新臺幣壹仟元折算壹日；又違反法院依家
庭暴力防治法第十四條第一項所為禁止實施家庭暴力、直接或間
接對被害人騷擾、接觸之裁定，處有期徒刑月，如易科罰金，
以新臺幣壹仟元折算壹日。應執行有期徒刑肆月，如易科罰金，
以新臺幣壹仟元折算壹日。
    事  實
一、丁○○與乙○○原係夫妻，於民國96年10月31日離婚，屬家
    庭暴力防治法第3條第1款所定之家庭成員關係。丁○○前因
    對乙○○有家庭暴力傷害行為，經本院於97年6月6日以97年
    度緊暫家護字第4 號核發民事緊急保護令，裁定命丁○○不
    得對乙○○實施身體或精神上不法侵害之行為、不得直接或
    間接對乙○○為騷擾、接觸、跟蹤行為、應最少遠離花蓮縣
    花蓮市○○街61巷19 號乙○○住處及花蓮縣鳳林鎮○○街7
    巷21號乙○○經常出入之場所至少150公尺，並經警於同日2
    4 時前往執行。詎丁○○得知上開保護令後，(一)竟基於違反
    保護令及恐嚇之犯意，於該保護令有效期間內之97年6 月13
    日9 時23分15秒起至同日16時02分36秒間，接續以其所有門
    號0000000000之行動電話撥打乙○○所有門號0000000000之
    行動電話共20餘通，於通話中對乙○○稱「幹」、「幹你娘
    」、「爛雞巴」、「不可能這麼簡單就放過你、要死大家一
    起死」等侮辱及以加害生命之事恐嚇乙○○，使乙○○心生
    畏懼，致生危害於乙○○之安全，而以此方式對乙○○實施
    精神上不法之侵害及直接騷擾、通話，而違反法院所為上開
    裁定。(二)因丁○○於上開通話中得知乙○○將至花蓮縣花蓮
    市（下同）復興街67號花蓮市戶政事務所洽公，遂於同日16
    時10分許至上開戶政事務所前，見乙○○已進入戶政事務所
    ，而乙○○所駕駛之車牌號碼U6-8945 號之自用小客車暫停
    於上開戶政事務所外，且引擎未熄火，僅乙○○之友人甲○○1 人獨自坐於副駕駛座，竟另起違反保護令及妨害他人行
    使權利之犯意，強行進入上開自用小客車駕駛座，旋出手欲
    拉扯甲○○之手臂，同時怒罵甲○○「幹」字，並駕駛上開
    自用小客車準備離去，致甲○○因心生恐懼而自行跳車。丁○○隨即將上開自用小客車駛離，匿藏在復興街上「東洋廣
    場」停車場，並返回上開戶政事務所，作勢欲毆打甲○○並
    要求乙○○隨其離去，以上開方式施強暴、脅迫以妨害甲○○、乙○○行使權利，並對乙○○實施精神上不法之侵害及
    直接騷擾、接觸，而違反法院所為上開裁定。
二、案經花蓮縣警察局花蓮分局報告臺灣花蓮地方法院檢察署檢
    察官偵查起訴。
    理  由
一、證據能力部分：
    (一)按被告以外之人於審判外之言詞或書面陳述，除法律有規
      定者外，不得作為證據；被告以外之人於偵查中向檢察官
      所為之陳述，除顯有不可信之情況者外，得為證據；被告
      以外之人於審判外之陳述，經當事人於審判程序同意作為
      證據，法院審酌該言詞陳述或書面陳述作成時之情況，認
      為適當者，亦得為證據。當事人、代理人或辯護人於法院
      調查證據時，知有第159條第1項不得為證據之情形，而未
      於言詞辯論終結前聲明異議者，視為有前項之同意，刑事
      訴訟法第159條第1項、第159條之1第2項及第159條之5 分
      別定有明文。查本案被害人即證人乙○○及證人甲○○於
      警詢時之證述，雖不合刑事訴訟法第159條之2、第159 條
      之3 有關傳聞法則例外之要件，惟公訴人、被告丁○○就
      前開審判外之言詞陳述之證據能力，迄於本案言詞辯論終
      結前均未聲明異議，本院審酌該等言詞或書面陳述作成之
      情況，核無違法取證及證明力明顯過低之瑕疵，認為以之
      作為證據亦屬適當；而證人乙○○、甲○○於檢察官偵查
      時，係以證人之身分陳述，經告以具結義務及偽證處罰後
      ，於命證人朗讀結文後具結，其係於負擔偽證罪之處罰心
      理下證述，並以具結擔保其供述之真實性，又無受其他不
      當外力干擾之情形，是證人乙○○及甲○○於偵查中在檢
      察官面前具結所為之證述，查無顯然不可信之情況，依上
      開刑事訴訟法第159條之1第2 項規定，亦得為證據。故依
      諸上開規定，上開證人於警詢、偵訊時之證述，均具有證
      據能力。
    (二)又本案認定事實所引用本件卷證所有之證據（文書證據、
      物證等），公訴人、被告並未主張排除前開書證、物證之
      證據能力，且迄於本院言詞辯論終結前均未表示異議，本
      院審酌前開書證、物證並無刑事訴訟法第159條之4規定顯
      有不可信之情況與不得作為證據之情形，是本案認定事實
      所引用本件卷證所有之證據，亦均認為有證據能力，合先
      敘明。
二、訊據被告固坦承有違反緊急保護令之犯行，惟矢口否認有恐
    嚇證人乙○○及強行開走證人乙○○車輛，並致證人甲○○
    因畏懼而跳車之強制犯行，辯稱：伊在電話中只有辱罵證人
    乙○○「幹」、「幹你娘」，並未罵「爛雞巴」、「不可能
    這麼簡單就放過你，要死大家一起死」，亦未將證人乙○○
    之車輛駛離云云。惟查：
    (一)證人乙○○前曾於97年6月6日因遭被告施加家庭暴力，經
      本院核發民事緊急保護令，並於同日經花蓮縣警察局鳳林
      分局執行一情，業據本院依職權調取本院97年度家護字第
      130 號全卷查核無訛，且有被告簽名之花蓮縣警察局鳳林
      分局保護令執行紀錄表在卷可稽，足見被告確實已知證人
      乙○○有本院所核發命被告不得對證人乙○○實施身體或
      精神上不法侵害之行為、不得直接或間接對證人乙○○為
      騷擾、接觸、通話行為之民事緊急保護令，應堪認定。
    (二)證人乙○○於警詢及偵查中證稱：伊於97年6 月13日與甲○○由桃園返回花蓮時，被告即多次撥打電話詢問伊行蹤
      並以「幹」、「幹你娘」、「爛雞巴」、「不可能這麼簡
      單就放過你、要死大家一起死」等語加以辱罵及恫嚇，後
      來伊與證人甲○○至花蓮市戶政事務所時，證人甲○○ 1
      人留在車內駕駛座旁，之後證人甲○○就跑來告訴伊，車
      子被被告強行開走。伊報案後就見到被告自復興街由東往
      西方向走向伊與證人甲○○，同時作勢要打證人甲○○，
      並要求伊一同離開。後來被告見警察到了以後，被告就又
      往回走。伊告訴警察被告從麥當勞方向過來，警察就把被
      告帶回派出所，後來伊等就在附近找到車子等語（參警卷
      第14、15頁、偵卷第16頁）；於本院審理時證稱：案發當
      天被告確實有打伊手機，在電話裡恐嚇伊，伊向檢察官陳
      述的恐嚇內容，都是被告在電話裡所說的。當日伊依被告
      走過來的方向，設想車子所在的位置，後來警察帶伊去找
      ，有在東洋廣場週邊找到車子。惟因已無鑰匙，遂與警先
      行前往派出所，後來警員聯繫吊車前往拖吊時，車子又不
      見了，直至隔日中午，才出現在伊住處巷口等語，就遭被
      告電話騷擾及將車輛強行開走後之過程證述明確，先後亦
      無何瑕疵可指。此外，復有被告所使用0000000000之雙向
      通聯紀錄在卷可稽，其中於97年6月13日9時23分15秒起至
      同日16時02分36秒間，確有與證人乙○○至為頻繁之聯繫
      ，顯見證人乙○○所言，應屬非虛。
    (三)證人甲○○於警詢、偵查中及本院審理時則亦一致證稱：
      當日證人乙○○要到花蓮市戶政事務所辦事，伊坐在車內
      右前座等候，忽然被告開車門，坐上車欲伸手抓伊，並罵
      了一聲「幹」，伊因害怕所以就跳下車，被告就將車輛開
      走等語，亦就被告闖入車內之情形證述甚詳且先後互核一
      致，應屬可信。且證人即到場處理之警員丙○○於本院審
      理時到庭結證稱：當日下著大雨，接獲通報到達現場後，
      證人乙○○在現場向我們警車揮手，並告訴我們，她的車
      被開走後，看見被告沿復興街由東往西前來。而被告在看
      到警車時又往東方向離開，所以就先攔下被告帶回警局，
      再折返載證人乙○○及甲○○，並沿復興街找車，後來在
      東洋廣場找到車子，但因證人乙○○沒有鑰匙，才先回派
      出所，後來同事有再回到東洋廣場，又發現車子已經不見
      了等語，就獲報後前往現場處理情形，證述明確，核亦與
      證人乙○○所證車輛遭開走後之情形相符。而證人丙○○
      係值勤警員，與被告及證人乙○○均無特別恩怨，是其就
      值勤之經過所為證言，自堪憑採而足信。
    (四)綜上所述，被告確有在電話中恫嚇證人乙○○「爛雞巴」
      、「不可能這麼簡單就放過你，要死大家一起死」等語，
      及將證人乙○○之車輛強行駛離茂匿一情，應堪認定。被
      告上揭辯解，無非係臨訟卸責之詞，難以採信。本案被告
      犯行至為明確，應依法論科。
三、查被告與證人乙○○曾有配偶關係，屬家庭暴力防治法第 3
    條第1 款之家庭成員。是核被告犯罪事實(一)所為，係犯家庭
    暴力防治法第61條第1項第1款、第2 款之違反保護令罪及刑
    法第305 條之恐嚇罪；如犯罪事實(二)所為，係犯家庭暴力防
    治法第61條第1項第1款、第2款之違反保護令罪及刑法第304
    條第1項之強制罪。又被告先後2次，對被害人通話、騷擾、
    接觸及對被害人實施精神上之不法侵害行為，雖均同時違反
    上開通常保護令裁定之2 款規定，然法院依家庭暴力防治法
    第14條第1 項規定核發通常保護令者，該保護令內之數款規
    定，僅為違反保護令行為之不同態樣，是被告於同時基於同
    一犯意所為違反保護令之行為，縱違反數款不同之規定，仍
    屬單純一罪，而應論以違反保護令一罪。被告先後分別以一
    行為同時觸犯違反保護令罪及恐嚇罪；違反保護令罪及強制
    罪（強制罪部分並同時侵害2 法益），各係一行為而觸犯數
    罪名，係想像競合犯，應各從較重之違反保護令罪處斷。又
    被告先後2 違反保護令罪犯行，犯意各別、行為互殊，應予
    分論併罰。爰審酌被告尚無重大前科，素行尚佳，此次因與
    前妻發生爭執而為本案犯行，惟前既已經本院核發保護令，
    詎竟無視法院禁令，再次實施家庭暴力行為及任意接觸騷擾
    被害人乙○○，甚至強行開走乙○○座車，犯行非輕，犯罪
    後又一再飾詞狡辯，毫無悔意等一切情狀，分別量處如主文
    所示之刑，並定其應執行刑，及諭知易科罰金之折算標準。
據上論斷，應依刑事訴訟法第299條第1項前段，家庭暴力防治法
第61條第1項第1款、第2款，刑法第11條前段、第304條第1 項、
第305條、第55條、第41條第1項前段、第51條第5 款，刑法施行
法第1條之1，判決如主文。
本案經檢察官孫源志到庭執行職務。
中    華    民    國    97    年    9     月    18    日
                  刑事第二庭    法  官  林恒祺
上列正本證明與原本無異。
如對本判決不服，應於送達後10日內，向本院提出上訴狀（上訴
狀應記載具體上訴理由並應抄附繕本）告訴人或被害人如對於本
判決不服者，應具備理由請求檢察官上訴，其上訴期間之計算係
以檢察官收受判決正本之日期為準。
中    華    民    國    97    年    9     月    19    日
                                書記官
附錄本判決論罪之法律條文：
家庭暴力防治法第61條
違反法院依第 14 條第 1 項、第 16 條第 3 項所為之下列裁定
者，為本法
所稱違反保護令罪，處3 年以下有期徒刑、拘役或科或併科新臺
幣10萬元以下罰金：
一、禁止實施家庭暴力。
二、禁止騷擾、接觸、跟蹤、通話、通信或其他非必要之聯絡行
    為。
三、遷出住居所。
四、遠離住居所、工作場所、學校或其他特定場所。
五、完成加害人處遇計畫。
中華民國刑法第304條
（強制罪）
以強暴、脅迫使人行無義務之事或妨害人行使權利者，處3 年以
下有期徒刑、拘役或3百元以下罰金。
前項之未遂犯罰之。
中華民國刑法第305條
（恐嚇危害安全罪）
以加害生命、身體、自由、名譽、財產之事，恐嚇他人致生危害
於安全者，處2年以下有期徒刑、拘役或3百元以下罰金。


司法院資訊處製作；財團法人民間司法改革基金會備份。
